【裁判字號】    89,易緝,272
【裁判日期】    890608
【裁判案由】    詐欺
【裁判全文】
臺灣臺中地方法院刑事判決                        八十九年度易緝字第二七二號
    公  訴  人  台灣台中地方法院檢察署檢察官
    被      告  甲○○
右列被告因詐欺案件，經檢察官提起公訴（八十一偵字第四三四一號），本院判決如
左：
    主  文
甲○○動產擔保交易之債務人，意圖不法之利益，將標的物遷移、出賣，致生損害於
債權人，累犯，處有期徒刑肆月，如易科罰金，以參拾元折算壹日；減為有期徒刑貳
月，如易科罰金，以參拾元折算壹日。
    事  實
一、甲○○曾於民國（下同）七十四年間因違反動產擔保交易法案件，經本院判處有
    期徒刑三月，於七十五年一月六日服刑期滿執行完畢。仍不知悔改，復於七十七
    年三月十五日，在台中縣豐原市富山機車行，以動產擔保交易附條件買賣之方式
    ，向利川企業股份有限公司（以下簡稱利川公司）購買山葉牌、ＲＺＲ型一三五
    ＣＣ、車號五六三─二四一八號之重型機車一輛，為動產擔保交易之債務人。約
    定總價為新台幣（下同）七萬五千六百元，自七十七年四月二十五日起至七十八
    年三月二十五日止，每月一期，分十二期給付，每期付款六千三百元，標的物存
    放地點為台中縣東勢鎮○○里○○街八十五號，在價金未付清之前，標的物所有
    權仍屬於出賣人所有，買受人僅得依約占有使用，不得任意遷移或為其他處分。
    詎甲○○於取得車輛後，即拒繳付分期款，並意圖為自己不法之利益，於七十七
    年七月間將該標的物遷移至台中縣石岡鄉土牛村，復因農藥中毒就醫須醫藥費，
    旋於同月間將上開機車出賣予他人，致生損害於債權人利川公司。
二、案經利川公司訴請台灣台中地方法院檢察署檢察官偵查起訴。嗣本院於八十一年
    五月二十七日發布通緝，於八十九年三月十八日始經緝獲到案。
    理  由
一、訊據被告對於右揭購車及嗣後將之遷移、出賣之事實均坦承不諱，核與告訴人代
    表人陳珍宏於偵查中指訴之情節相符，並有被告簽署之附條件買賣契約書影本一
    份在卷可稽。被告雖辯稱伊於七十七年七月是因搬家故將機車遷移至新家，當時
    並無不繳款之意，係嗣後伊因噴灑農藥中毒就醫，急須醫藥費，始將該機車轉售
    予他人云云。惟查被告於七十七年三月十五日購得該車後，即分文未繳分期款，
    迄其於同年七月間搬遷時，已累積三期之分期款未繳納，且其搬遷時，均未告知
    告訴人公司，事後亦未主動出面與告訴人公司協商車款問題，致告訴人公司追索
    無門，復自承於搬遷後於同月間旋將該機車賣掉等節觀之，足認其於七十七年七
    月間遷移標的物時，主觀上已有不法所有之意圖甚明。其前揭所辯，無非係避重
    就輕之詞，尚無足採，事証明確，被告右揭犯行，洵堪認定。
二、核被告所為，係犯動產擔保交易法第三十八條之罪。被告雖先將前揭標的物自約
    定之存放處所遷移，嗣再將之出賣，而就前揭標的物先後有遷移及出賣之行為，
    惟被告係以一契約向告訴人公司購買前揭標的物，其先後所為遷移、出賣之行為
    ，不法意圖同一，且係侵害同一法益，而動產擔保交易法第三十八條之罪，所謂
    「遷移、出賣、出質、移轉、抵押或為其他處分」乃屬同一罪名下不同之行為態
    樣，縱被告先後有遷移、出賣之行為，應屬數行為態樣並存之事實上一罪，附此
    敘明。查被告曾於七十四年間因違反動產擔保交易法案件，經本院判處有期徒刑
    三月，於七十五年一月六日服刑期滿執行完畢，有其臺灣高等法院檢察署刑案紀
    錄簡覆表一份在卷可稽，其於五年之內，再犯本件有期徒刑以上之罪，為累犯，
    應依刑法第四十七條之規定加重其刑。爰審酌被告犯罪之動機、目的，延宕數年
    均未與告訴人公司處理車款問題，經本院發布通緝始緝獲到案，惟其於本院審理
    時多次表明願賠償告訴人公司損失，然因告訴人公司業已解散而未能如願等一切
    情狀，量處如主文所示之刑，並諭知易科罰金之折算標準。被告犯罪時間在七十
    九年十月三十一日以前，且無中華民國八十年罪犯減刑條例第三條、第五條、第
    六條不得減刑之情形，依該條例第四條第二項之規定，應依同條例第二條第一項
    第二款乙類（三），減輕其宣告刑二分之一。又查被告犯罪後，「戡亂時期罰金
    罰鍰提高標準條例」於八十年五月六日更名為「罰金罰鍰提高標準條例」，嗣再
    於八十二年二月五日修正第二條條文，易科罰金及易服勞役之折算標準數額均提
    高為一百倍，並於同年二月七日生效，而比較新舊法之結果，易科罰金以被告行
    為時之「戡亂時期罰金罰鍰提高標準條例」有利於被告，依刑法第二條第一項但
    書之規定，應適用舊法以三十元折算一日，附此敘明。
三、公訴意旨另以：被告甲○○意圖為自己不法之所有，於七十七年三月十五日，在
    台中縣豐原市富山機車行，向利川公司負責人陳珍宏佯以附條件買賣方式購得機
    車一輛，約定總價為七萬五千六百元，分十二期給付。詎甲○○得手後，未依約
    繳交分期款，人車亦不知去向，陳珍宏始知受騙，因認被告此就分亦涉犯刑法第
    三百三十九條第一項之詐欺取財罪嫌云云。
四、惟按刑法第三百三十九條第一項詐欺罪之成立，以意圖為自己或第三人不法所有
    ，以詐術使人將本人或第三人之物交付為要件。所謂以詐術使人交付，必須被詐
    欺人因其詐術而陷於錯誤，若其所用方法不能認為詐術，亦不致使人陷於錯誤，
    即不構成該罪，最高法院四十六年台上字第二六０號分別著有判例可參。是民事
    債務當事人間，若有未依債務本旨履行給付之情形，在一般社會經驗上，原因非
    止於一端，或因不可歸責之事由無法給付，或因合法對他造主張抗辯而拒絕給付
    ，甚至債之關係成立後，始行惡意遲延給付，皆有可能，非必出於自始無意給付
    之財產犯罪一端，要難單純以債務不履行之狀態，遽認被告自始有詐欺之故意。
五、訊據被告堅決否認其於購買上開機車時即有詐欺之故意，辯稱：伊係事後因噴灑
    農藥中毒就醫，無法工作，才未支付車款，並非有意詐騙告訴人公司云云。經查
    ，被告購買上開機車，係以其真實姓名為之，並於契約上載明其戶籍地、身分証
    字號，經告訴人公司查核無誤後始憑以辦理，並無虛偽不實之情；且其復約同乙
    ○○擔任連帶保証人，而據証人乙○○於本院調查時到庭証稱：我是被告的同鄉
    及好友，被告當時稱買機車要給家人用。我當時知道他做果農，每月都有收入，
    買機車是按月付款，應該沒有問題，他當時每月有收入三、四萬元等語，是尚難
    認被告於購車時，客觀上已無支付能力；再者，被告辯稱伊事後中毒就醫乙節，
    經本院函詢被告所稱就診之東海醫院結果，該院因九二一大地震致建物毀損，住
    院病歷已損滅而無法提供被告就診之資料（見卷附東海醫院八十九年六月十三日
    函文），然有被告提出七十七年九月四日、五日東海醫院製作之收據影本二份在
    卷可資佐証，足認其上開所辯亦非全然無憑。是以，本案被告縱有未依約繳交分
    期款之事實，惟尚難認其自始即有詐欺之故意，依前揭說明所示，即難遽入其詐
    欺罪刑。惟因公訴人認此部分與前揭論罪科刑部分具有牽連犯之裁判上一罪關係
    ，爰不在此另為無罪之諭知。
據上論斷，應依刑事訴訟法第二百九十九條第一項前段，動產擔保交易法第三十八條
，刑法第二條第一項但書、第四十七條、第四十一條，罰金罰鍰提高標準條例第一條
前段，戡亂時期罰金罰鍰提高標準條例第二條第一項，中華民國八十年罪犯減刑條例
第二條第一項第二款乙類（三）、第四條第二項、第八條，判決如主文。
中      華      民      國    八十九    年      九      月     二十八   日
                                  台灣台中地方法院刑事第二庭
                                      法  官  吳  幸  芬
右正本證明與原本無異。
如不服本判決，應於判決送達後十日內向本院提出上訴狀，上訴於台灣高等法院台中
分院（須附繕本）。
                                      書記官
中      華      民      國    八十九    年      九      月     二十八   日
附錄法條：
動產擔保交易法第三十八條：動產擔保交易之債務人，意圖不法之利益，將標的物遷
移、出賣、出質、移轉、抵押或為其他處分，致生損害於債權人者，處三年以下有期
徒刑、拘役或科或併科六千元以下之罰金。


司法院資訊處製作；財團法人民間司法改革基金會備份。
